【裁判字號】    96,訴,1515
【裁判日期】    970627
【裁判案由】    清償借款
【裁判全文】
臺灣高雄地方法院民事判決              96年度訴字第1515號
原      告  丁○○
被      告  乙○○
                      樓
上列當事人間清償借款事件，本院於民國96年6 月5 日言詞辯論
終結，判決如下：
    主    文
被告應給付原告新臺幣捌拾萬元，及自民國九十六年六月十四日
起至清償日止，按年息百分之五計算之利息。
訴訟費用由被告負擔。
    事實及理由
一、按訴狀送達後，原告不得將原訴變更或追加，但減縮應受判
    決事項之聲明者，不在此限，民事訴訟法第255 條第1 項第
    3 款定有明文。本件原告於起訴狀送達被告後，就利息起息
    日部分變更為自起訴狀繕本送達被告翌日起算，依前揭規定
    ，核屬減縮應受判決事項之聲明，自應准許。
二、原告起訴主張：被告於民國85、86年間陸續向原告借款新臺
    幣（下同）50萬元及支票款116 萬元，合計168 萬元，於被
    告父親發生車禍後，被告以保險金償還90萬元，餘款86萬元
    未清償，原告於86年8 月23日前往台中向被告催討上開餘款
    未果，被告乃簽寫面額80萬元之本票及借據各1 紙予原告，
    惟被告迄今仍未清償。為此，爰依消費借貸之法律關係提起
    本件訴訟，並聲明：被告應給付原告80萬元，及自起訴狀繕
    本送達翌日起至清償日止，按年息5%算之利息等語。
三、被告則以：伊係向原告之夫即訴外人陳志明借款，而非向原
    告借款，兩造間並無金錢借貸關係存在，另伊就本件借款已
    委由第三人甲○代償完畢等語，資為抗辯，並聲明駁：回原
    告之訴。
四、依兩造前開主張及陳述，本件之爭點為：兩造間有無消費借
    貸之法律關係？若有，被告是否已經清償完畢？茲將本院判
    斷如述如下：
  (一)按稱消費借貸者，謂當事人一方移轉金錢或其他代替物之所
    有權於他方，而約定他方以種類、品質、數量相同之物返還
    之契約，民法第747 條第1 項著有明文。次按請求履行債務
    之訴，除被告自認原告所主張債權發生原因之事實外，依民
    事訴訟法第277 條前段之規定，應先由原告就其主張之此項
    事實，負舉證之責任。若原告已盡舉證責任後，被告於其抗
    辯之事實，亦應負證明之責任。易言之，原告就其應為舉證
    事項已有相當之證明，被告欲否認其主張者，即不得不更舉
    反證，證明其反對主張之事實。倘被告未能提出確切之反證
    ，則原告對其主張之事實既已為相當之證明，自堪信為真實
    。
  (二)原告主張被告向其借款50萬元及借用支票以支付支票互助會
    款136 萬元，合計186 萬元，於被告父親發生車禍後，被告
    於85年12月間以保險金償還90萬元，餘款86萬元，經其於86
    年8 月21日前往台中向被告催討未果，由被告簽發面額80萬
    元之本票及借據各乙紙交由原告收執等節，業據原告提出被
    告所簽發、發票日86年8 月21日、面額80萬元、到期日87年
    8 月21日、受款人為原告之本票及記載借用款項80萬元、金
    主為原告之借據各乙紙為證（見本院卷第37頁及台南地院民
    事卷第5 頁），且被告就原告前往台中要其簽發上開本票及
    借據，及其參與原告召集之互助會，並向原告借用支票用以
    支付會款等情均不爭執（見本院卷第34頁），再參以原告前
    夫即證人陳志明於審理中具結證稱：（被告是向你或你太太
    借錢？）錢是伊與原告共有，但都是原告負責處理，被告欠
    伊多少錢，伊不知道等語（見本院卷第32頁），顯見被告應
    係原告借款，現尚積欠原告80萬元。被告辯稱係向原告之前
    夫陳志明借款云云，並無提出反證證明，要無足取。
  (三)又被告於其父親發生車禍後，向保險業務員甲○請領保險理
    賠金200 餘萬元，並請甲○將上開理賠金交予原告，之後被
    告胞兄丙○○以其為被保險人之監護人為由，向保險公司申
    訴未領取理賠金，才由保險公司與甲○及原告之夫陳志明共
    同簽據同意書，將其中90萬元理賠金償還債務，剩餘1,422,
    678 元交予丙○○等情，業據證人甲○具結證述明確（見本
    院卷第51~53 頁），核與證人丙○○證稱：伊向保險公司申
    訴未拿到保險金後，陳志明與甲○有去找他說他弟弟欠陳志
    明他們錢，但沒說欠多少，後來有簽同意書，由其中90萬元
    還陳志明等語（見本院卷第30頁），大致相符，並有95年12
    月26日簽具之同意書在卷可稽（見本院卷第10頁），益徵原
    告主張被告曾於85年12間以保險金返還部分欠款，其於86年
    8 月21日前去台中向被告催討餘款未果，被告方簽發上開80
    萬元之本票及借據與其收執，應屬真實。
  (四)至被告辯稱：伊所積欠之款項，已於伊胞兄丙○○簽具同意
    書時，以90萬元和解，已無積欠任何款項云云，為被告否認
    ，且觀之上開同意書並未記載被告積欠之所有款項以90萬元
    和解等字語，而甲○及被告胞兄丙○○之證詞亦均無法證明
    被告積欠之所有款項已於95年12月26日簽具同意書時以90萬
    元和解（見本院卷第30、52頁），被告復未提出其他證據以
    實其說，其前開所辯，已難信為真實。況倘若被告所積欠之
    債務均已和解，則原告於86年8 月21日前往台中向被告催討
    債務時，被告理應抗辯債務已清償，豈有再簽發面額80萬元
    之本票及借據予原告收執之理？足見被告確尚積欠原告80萬
    借款未還。其上開所辯，要屬卸責之詞，不足採信。
  (五)從而，原告依消費借貸之法律關係，請求被告給付80萬元及
    自起訴狀繕本送達翌日即96年6 月14日起至清償日止，按年
    息5%計算之利息，為有理由，應予准許。
五、據上論結，本件原告之訴為有理由，依民事訴訟法第78條，
    判決如主文。
中    華    民    國    97    年    6     月    27    日
                  民事第三庭法  官  廖純卿
正本係照原本作成。
如不服本判決，應於送達後20日內，向本院提出上訴狀並表明上
訴理由，如於本判決送達前提起上訴者，應於判決送達後10日內
補提上訴理由書（須附繕本）。
中    華    民    國    97    年    6     月    27    日
                            書記官  洪嘉慧


司法院資訊處製作；財團法人民間司法改革基金會備份。
